---
title: "Proyecto_Mercadona"
subtitle: "Tratamiento de Datos, MiniProyecto de Mercadona"
author: "Equipo H"
date: "2025-03-30"
output:
  html_document:
    echo: yes
    number_sections: no
    theme: lumen
    toc: yes
  pdf_document:
    toc: yes
    toc_depth: 3
    number_sections: no
---

```{r setup, cache=F, echo=F, message=F, warning=F, tidy=F}
# CONFIGURACIÓN GENERAL
library(knitr)
options(width=100)
# Opciones generales chunks
opts_chunk$set(echo=TRUE, message=F, error=F, warning=F,
               comment=NA, fig.align='center', dpi=100, tidy=F,
               cache.path='./cache/', fig.path='./figure/',
               fig.width=6, fig.height=2)

# options(xtable.type='html')
knit_hooks$set(inline=function(x) {
  if(is.numeric(x)) {
    round(x, getOption('digits'))
  } else {
    paste(as.character(x), collapse=', ')
  }
})
# knit_hooks$set(plot=knitr:::hook_plot_html)
```

  He creado este documento para la realizacion del proyecto de los tickets de mercadona. A continuacion se mostraran en diferentes apartados como se separará el trabajo en nuestro equipo y quienes serán los encargados de cada parte.

  Es importante entender que estoy diviendo el trabajo basándome unicamente en mi criterio personal de habilidad sobre cada uno de ustedes y que, en caso de terminar vuestra parte, pueden y deberian ayudar a los demás, con el fin de terminar antes y corregir errores. Tambien es recomendable darle un vistazo a cada parte, independientemente de que no sea la que le corresponde a cada uno o no, pues ayudará considerablemente durante la exposicion del trabajo el comprender como funciona todo el programa en general.


# Nota general

   Para organizar correctamente el trabajo he dividido el ticket en 3 partes: desde el principio hasta los producto, todo el apartado de productos, y todo lo que esta después del apartado de productos. Cada una de estas partes será procesada por 2 miembros del equipo y luego esas partes procesadas serán unidas al final del trabajo creando nuestro data frame de importacion.
   Ahora, sobre el trabajo en si, debemos sacar TODA la informacion que tengamos en cada una de las respectivas partes e ir acumulandolas en un data frame, todo lo que podamos sacar, se debe sacar y poner en una columna, mientras mas informacion saquemos mas preguntas podremos responder y exponer correctamente.
   Tambien deben conocer que haremos esto en 2 data frames diferentes, uno para la infromacion del ticket (exceptuando los productos) y uno para los productos, esto significa que habra que tener una clave comun en ambos dat frame y esa clave sera el tercer numero de la "factura simplificada" o la factura simplicada en si, comprenderan a que dato me refiero una vez leais el primer ticket. Probaremos nuestros programas en los tickets que tiene nombres especiales (como uno que dice referencia en su nombre y otro que dice vegetales y asi), cuando todo funcione correctamente recuerden guardar y hacer un commit para que todos los demas podamos analizar el programa
   
Ejecuten este codigo para cargar el primer ticket y posteriores (Debereis tener la carpeta data con la informacion de los tickets en el mismo lugar que este programa) :
```{r}
library(pdftools)
library(tidyverse)

fichero <- "./data/20240801 REFERENCIA Mercadona 81,34 €.pdf" #Cambien este fichero para cambiar de ticket
data <- pdf_text(fichero)
lineas <- str_split(data,"\n")[[1]]
lineas

```


# Parte 1
  Esta parte le corresponde a Emma y Julen y va desde el comienzo del ticket hasta los productos (sin incluir estos ultimos)
```{r}

```
  
# Parte 2
  Esta parte le corresponde a Ivan y Yordano y abarca los productos
```{r}

```

# Parte 3
  Esta parte le corresponde a Nicolas y Sergio y abarca desde los productos(sin incluirlos) hasta el final del ticket
```{r}

```