---
title: "ProyectoTD2025"
subtitle: "Tratamiento de Datos, MiniProyecto de Mercadona"
author: "Equipo H"
date: "2025-03-30"
output:
  html_document:
    echo: yes
    number_sections: no
    theme: lumen
    toc: yes
  pdf_document:
    toc: yes
    toc_depth: 3
    number_sections: no
---

```{r setup, cache=F, echo=F, message=F, warning=F, tidy=F}
# CONFIGURACIÓN GENERAL
library(knitr)
options(width=100)
# Opciones generales chunks
opts_chunk$set(echo=TRUE, message=F, error=F, warning=F,
               comment=NA, fig.align='center', dpi=100, tidy=F,
               cache.path='./cache/', fig.path='./figure/',
               fig.width=6, fig.height=2)

# options(xtable.type='html')
knit_hooks$set(inline=function(x) {
  if(is.numeric(x)) {
    round(x, getOption('digits'))
  } else {
    paste(as.character(x), collapse=', ')
  }
})
# knit_hooks$set(plot=knitr:::hook_plot_html)
```

  He creado este documento para la realización del proyecto de los tickets de mercadona. A continuación se mostrarán en diferentes apartados cómo se separará el trabajo en nuestro equipo y quiénes serán los encargados de cada parte.

  Es importante entender que estoy dividiendo el trabajo basándome únicamente en mi criterio personal de habilidad sobre cada uno de ustedes y que, en caso de terminar vuestra parte, pueden y deberían ayudar a los demás, con el fin de terminar antes y corregir errores. Tambien es recomendable darle un vistazo a cada parte, independientemente de que sea la que le corresponde a cada uno o no, pues ayudará considerablemente durante la exposición del trabajo el comprender cómo funciona todo el programa en general.


# Nota general

   Para organizar correctamente el trabajo he dividido el ticket en 3 partes: desde el principio hasta los producto, todo el apartado de productos, y todo lo que está después del apartado de productos. Cada una de estas partes será procesada por 2 miembros del equipo y luego esas partes procesadas serán unidas al final del trabajo creando nuestro data frame de importación.
   Ahora, sobre el trabajo en sí, debemos sacar TODA la información que tengamos de cada una de las respectivas partes e ir acumulándolas en un data frame. Todo lo que podamos sacar se debe poner en una columna. Cuanta más información saquemos, más preguntas podremos responder y exponer correctamente.
   También deben conocer que haremos esto en 2 data frames diferentes, uno para la información del ticket (exceptuando los productos) y uno para los productos, esto significa que habrá que tener una clave común en ambos data frames y esa clave será el tercer numero de la "factura simplificada" o la factura simplicada en sí. Comprenderán a qué dato me refiero una vez leáis el primer ticket. Probaremos nuestros programas en los tickets que tiene nombres especiales (como uno que dice referencia en su nombre y otro que dice vegetales y así). Cuando todo funcione correctamente, recuerden guardar y hacer un commit para que todos los demás podamos analizar el programa.
   
Ejecuten este codigo para cargar los tickets:

## Esta funcion encuentra todos los tickets validos
  
```{r}
library(fs)       # para listar archivos
library(purrr)    # para aplicar funciones a listas
library(pdftools)
library(stringr)
library(tibble)
library(hms)
library(lubridate)
library(tidyverse)

# Obtener todos los archivos PDF en la carpeta data

 archivos_pdf <- dir_ls("data", regexp = "\\.pdf$")
 
 # Filtrar solo los archivos cuya primera línea sea de un ticket de Mercadona
 es_ticket_mercadona <- function(fichero) {
   lineas <- tryCatch({
     pdf_text(fichero) %>% str_split("\n") %>% .[[1]] %>% str_trim()
   }, error = function(e) return(character(0)))
   
   if (length(lineas) == 0) return(FALSE)
   
   return(str_detect(lineas[1], regex("MERCADONA,\\s*S\\.A\\.", ignore_case = TRUE)))
 }
 
 # Lista filtrada
 tickets_mercadona <- keep(archivos_pdf, es_ticket_mercadona)
```

# Parte 1
  Esta parte le corresponde a Emma y Julen y va desde el comienzo del ticket hasta los productos (sin incluir estos últimos).
```{r}
funcion_df_parte1 <- function(lineas){  
  # Fecha y hora
  fecha_hora <- str_extract(lineas, "\\d{2}/\\d{2}/\\d{4}\\s+\\d{2}:\\d{2}") %>% na.omit()
  fecha <- if (length(fecha_hora) > 0) str_extract(fecha_hora, "\\d{2}/\\d{2}/\\d{4}") else NA
  hora <- if (length(fecha_hora) > 0) str_extract(fecha_hora, "\\d{2}:\\d{2}") else NA
  hora <- paste0(hora,":00")
  hora <- as_hms(hora)
  
  # Factura simplificada
  factura_linea <- lineas[grepl("FACTURA SIMPLIFICADA", lineas)]
  factura <- if (length(factura_linea) > 0) str_extract(factura_linea, "\\d{4}-\\d{3}-\\d+") else NA
  
  # OP
  op_linea <- lineas[grepl("OP:", lineas)]
  op <- if (length(op_linea) > 0) str_extract(op_linea, "(?<=OP:\\s)\\d+") else NA
  
  # Calle
  Calle_linea <- lineas[2]
  Calle <- if (length(Calle_linea) > 0) str_trim(Calle_linea) else NA
  
  # Teléfono
  telefono_linea <- lineas[grepl("TEL[EÉ]FONO", lineas)]
  telefono <- if (length(telefono_linea) > 0) str_extract(telefono_linea, "(?<=TEL[EÉ]FONO:\\s).*") else NA
  
  # C.Postal
  C.Postal_linea <- str_trim(lineas[3])
  C.Postal <- if (length(C.Postal_linea) > 0) substr(C.Postal_linea, start = 1, stop = 5) else NA
  
  # Municipio
  Municipio_linea <- str_trim(lineas[3])
  Municipio <- if (length(Municipio_linea) > 0) substring(Municipio_linea, first = 7) else NA
  
  # Teléfono
  telefono_linea <- lineas[grepl("TEL[EÉ]FONO", lineas)]
  telefono <- if (length(telefono_linea) > 0) str_extract(telefono_linea, "(?<=TEL[EÉ]FONO:\\s).*") else NA

    
  
  # Crear data frame final
  df_info_ticket_parte1 <- tibble(
    Factura_simplificada = factura,
    OP = as.numeric(op),
    Telefono = as.numeric(telefono),
    Fecha = as.Date(fecha, format = "%d/%m/%Y"),
    Hora = hora,
    Calle = Calle,
    C.Postal = as.numeric(C.Postal),
    Municipio = Municipio)

 return(df_info_ticket_parte1)
}

```
  
# Parte 2
  Esta parte le corresponde a Iván y Yordano y abarca los productos.
```{r}
patron_unidad <- "^\\s*(\\d+)\\s+(.+?)\\s+(\\d+\\.\\d{2})\\s*$"
patron_unidad_varias <- "^\\s*(\\d+)\\s+(.+?)\\s+(\\d+\\.\\d{2})\\s+(\\d+\\.\\d{2})\\s*$"
patron_peso <- "^\\s*(\\d*\\.?\\d+)\\s*kg\\s+(\\d*\\.?\\d+)\\s*€/kg\\s+(\\d*\\.?\\d{2})\\s*$"  

parse_lineas_ticket <- function(lineas) {
  
  inicio <- which(grepl("Descripción", lineas, ignore.case = TRUE))
  fin <- which(grepl("TOTAL \\(€\\)", lineas, ignore.case = TRUE))
  lineas_productos <- lineas[(inicio + 1):(fin - 1)]
  lineas_productos <- str_replace_all(lineas_productos, ",", ".")
  
  nombre_categoria <- ""
  nombre_producto <- ""
  
  prod <- tibble(
    id_ticket = character(),
    Producto = character(),
    Cantidad = integer(),
    Peso_kg = numeric(),
    PrecioUnitario = numeric(),
    PrecioKg = numeric(),
    Importe = numeric()
    )
  
  factura_linea <- lineas[grepl("FACTURA SIMPLIFICADA", lineas)]
  factura <- if (length(factura_linea) > 0) str_extract(factura_linea, "\\d{4}-\\d{3}-\\d+") else NA
  

  for (linea in lineas_productos) {
    linea_sin_trim <- linea
    linea <- str_trim(linea)
    
    if (str_detect(linea, patron_unidad_varias)) {
      datos <- str_match(linea, patron_unidad_varias)
      prodx <- data.frame(
        id_ticket = factura,
        Producto = datos[3],
        Cantidad = as.integer(datos[2]),
        Peso_kg = NA,
        PrecioUnitario = as.numeric(datos[4]),
        PrecioKg = NA,
        Importe = as.numeric(datos[5])
      )
      prod <- rbind(prod, prodx)
      
    }

    else if (str_detect(linea, patron_unidad)) {
      datos <- str_match(linea, patron_unidad)
      prodx <- data.frame(
        id_ticket = factura,
        Producto = str_trim(datos[3]),
        Cantidad = as.integer(datos[2]),
        Peso_kg = NA,
        PrecioUnitario = as.numeric(datos[4])/as.integer(datos[2]),
        PrecioKg = NA,
        Importe = as.numeric(datos[4])
      )
      prod <- rbind(prod, prodx)
      
    }
    
    else if (str_detect(linea_sin_trim, "^\\s{0,2}\\S")) {
      nombre_categoria <- str_trim(linea)
      nombre_producto <- ""
    }
    
    else if (str_detect(linea_sin_trim, "^\\s{4}\\S")) {
      nombre_categoria <- str_trim(linea)
      nombre_producto <- ""
    }
    
    else if (str_detect(linea_sin_trim, "^\\s{6}\\S")) {
      nombre_producto <- str_trim(linea)
    }
    
    else if (str_detect(linea, patron_peso)) {
      datos <- str_match(linea, patron_peso)
      
      nombre_completo <- if (nombre_producto != "") {
        if (nombre_categoria != "") {
          paste(nombre_categoria, nombre_producto, sep = " - ")
        } else {
          nombre_producto
        }
      } else if (nombre_categoria != "") {
        nombre_categoria
      } else {NA}
      
      prodx <- data.frame(
        id_ticket = factura,
        Producto = nombre_completo,
        Cantidad = NA,
        Peso_kg = as.numeric(datos[2]),
        PrecioUnitario = NA,
        PrecioKg = as.numeric(datos[3]),
        Importe = as.numeric(datos[4])
      )
      prod <- rbind(prod, prodx)
    }
    
  }

  return(prod)
}
```

# Parte 3
  Esta parte le corresponde a Nicolás y Sergio y abarca desde los productos(sin incluirlos) hasta el final del ticket.
```{r}
funcion_df_parte3 <- function(lineas){
  # Leer el PDF
  lineas <- str_trim(lineas)  # Limpiar espacios
  
  # Sección final
  inicio <- which(grepl("TOTAL \\(€\\)", lineas, ignore.case = TRUE))[1]
  
  lineas_final <- lineas[inicio:length(lineas)]
  lineas_final <- str_replace_all(lineas_final, ",", ".")
  
  # Función para extraer valor seguro
  extraer_valor <- function(patron, texto) {
    resultado <- str_extract(texto[grepl(patron, texto, ignore.case = TRUE)], "\\d+[.]\\d+")
    if (length(resultado) == 0) NA else as.numeric(resultado)
  }
  
  # Extraer totales
  total <- extraer_valor("TOTAL \\(€\\)", lineas_final)
  tarjeta <- extraer_valor("TARJETA", lineas_final)
  
  # Extraer líneas de IVA (más flexible)
  iva_lineas <- lineas_final[grepl("^\\d{1,2}%\\s+\\d+[.]\\d+\\s+\\d+[.]\\d+", lineas_final)]
  iva_info <- str_match_all(iva_lineas, "^(\\d{1,2}%)\\s+(\\d+[.]\\d+)\\s+(\\d+[.]\\d+)")
  iva_info <- do.call(rbind, iva_info)
  
  # Convertir a data frame
  iva_df <- data.frame(
    Tipo_IVA = iva_info[, 2],
    Base_Imponible = as.numeric(iva_info[, 3]),
    Cuota = as.numeric(iva_info[, 4])
  )
  
  # Suma total base y cuota
  Base_Imponible_Total <- sum(iva_df$Base_Imponible, na.rm = TRUE)
  Cuota_Total <- sum(iva_df$Cuota, na.rm = TRUE)
  Importe_Final <- Base_Imponible_Total + Cuota_Total
  
  # Representación tipo texto para df_info_ticket
  IVA_Tipos <- paste(iva_df$Tipo_IVA, collapse = ";")
  IVA_Bases <- paste(iva_df$Base_Imponible, collapse = ";")
  IVA_Cuotas <- paste(iva_df$Cuota, collapse = ";")
  
  # Parking
  parking <- if (any(str_detect(lineas_final, regex("PARKING", ignore_case = TRUE)))) "SI" else "NO"
  
  # Últimos 4 dígitos de tarjeta
  tarjeta_linea <- lineas_final[grepl("TARJ\\. BANCARIA", lineas_final)]
  tarjeta_final <- if (length(tarjeta_linea) > 0) str_extract(tarjeta_linea, "\\d{4}") else NA
  
  # N.C., AUT, AID, ARC

  nc <- str_extract(lineas_final[grepl("^\\s*N\\.C\\s*:", lineas_final)], "(?<=N\\.C:\\s)\\d+")

  aut <- str_extract(lineas_final[grepl("AUT", lineas_final)], "(?<=AUT:\\s)\\d+")
  aid <- str_extract(lineas_final[grepl("AID", lineas_final)], "(?<=AID:\\s)[A-Z0-9]+")
  arc <- str_extract(lineas_final[grepl("ARC", lineas_final)], "(?<=ARC:\\s)\\d+")
  
  # Tipo de tarjeta (DEBIT MASTERCARD, etc.)
  tipo_tarjeta <- lineas_final[grepl("Importe:", lineas_final, ignore.case = TRUE)]
  tipo_tarjeta <- if (length(tipo_tarjeta) > 0) {
    str_extract(tipo_tarjeta, "(\\b[[:alnum:].-]+\\b)(?:\\s+\\b[[:alnum:].-]+\\b)?$")
    
  } else {
    NA
  }
  
  # Crear data frame final
  df_info_ticket <- tibble(
  
    Total = as.numeric(total),
    Pago_Tarjeta = as.numeric(tarjeta),
    Parking = parking,
    Tarjeta_Ult4 = as.numeric(tarjeta_final),
    Tipo_Tarjeta = tipo_tarjeta,
    NC = nc,
    AUT = aut,
    AID = aid,
    ARC = arc,
    Base_Imponible_Total = as.numeric(Base_Imponible_Total),
    Cuota_Total = as.numeric(Cuota_Total),
    Importe_Final = as.numeric (Importe_Final),
    IVA_Tipos = IVA_Tipos,
    IVA_Bases = IVA_Bases,
    IVA_Cuotas = IVA_Cuotas
  )

  return(df_info_ticket)
}
```


```{r}
# Obtener todos los archivos PDF en la carpeta data
archivos_pdf <- dir_ls("data", regexp = "\\.pdf$")

# Filtrar solo los archivos cuya primera línea sea de un ticket de Mercadona
es_ticket_mercadona <- function(fichero) {
  lineas <- tryCatch({
    pdf_text(fichero) %>% str_split("\n") %>% .[[1]] %>% str_trim()
  }, error = function(e) return(character(0)))
  
  if (length(lineas) == 0) return(FALSE)
  
  return(str_detect(lineas[1], regex("MERCADONA,\\s*S\\.A\\.", ignore_case = TRUE)))
}

# Lista filtrada
tickets_mercadona <- keep(archivos_pdf, es_ticket_mercadona)
tickets_mercadona <- tickets_mercadona[tickets_mercadona != "data/ticket1.pdf"]

df_info_ticket_parte1 <- data.frame(
    Factura_simplificada = character(),
    OP = numeric(),
    Telefono = numeric(),
    Fecha = Date(),
    Hora = character(),
    Calle = character(),
    C.Postal = numeric(),
    Municipio = character())

productos <- data.frame(
    id_ticket = character(),
    Producto = character(),
    Cantidad = integer(),
    Peso_kg = numeric(),
    PrecioUnitario = numeric(),
    PrecioKg = numeric(),
    Importe = numeric()
    )

df_info_ticket <- data.frame(
  
    Total = numeric(),
    Pago_Tarjeta = numeric(),
    Parking = character(),
    Tarjeta_Ult4 = numeric(),
    Tipo_Tarjeta = character(),
    NC = character(),
    AUT = character(),
    AID = character(),
    ARC = character(),
    Base_Imponible_Total = numeric(),
    Cuota_Total = numeric(),
    Importe_Final = numeric(),
    IVA_Tipos = character(),
    IVA_Bases = character(),
    IVA_Cuotas = character()
  )

#Esta funcion lee los tickets uno a uno y los guarda en una lista (visualizacion)
for (ticket_pdf in tickets_mercadona) {
  fichero <- ticket_pdf
  data <- pdf_text(fichero)
  lineas <- str_split(data,"\n")[[1]]
    
  parte1 <- funcion_df_parte1(lineas)
  productos_varios <- parse_lineas_ticket(lineas)
  parte3 <- funcion_df_parte3(lineas)
  
  df_info_ticket_parte1 <- rbind(df_info_ticket_parte1, parte1)
  productos <- rbind(productos, productos_varios)
  df_info_ticket <- rbind(df_info_ticket, parte3)
}
info_tickets <- cbind(df_info_ticket_parte1, df_info_ticket)
```

