---
title: "ProyectoTD2025"
subtitle: "Tratamiento de Datos, MiniProyecto de Mercadona"
author: "Yordano Rodríguez, Iván Jiménez, Sergio Mut, Emma Espí, Julen Navarro, Nicolás Aroca"
date: "2025-03-30"
output:
  bookdown::html_document2:
<<<<<<< HEAD
    toc: true
  html_document:
    echo: yes
    number_sections: true
=======
>>>>>>> 36d2e6362ab2357a5ce501287ca4202d6f55dbc1
    theme: lumen
    toc: true
    toc_depth: 3
  bookdown::pdf_document2:
    number_sections: true
    toc: true
    toc_depth: 3
---

```{r setup, cache=F, echo=F, message=F, warning=F, tidy=F}
# CONFIGURACIÓN GENERAL
library(knitr)
options(width=100)
# Opciones generales chunks
opts_chunk$set(echo=TRUE, message=F, error=F, warning=F,
               comment=NA, fig.align='center', dpi=100, tidy=F,
               cache.path='./cache/', fig.path='./figure/',
               fig.width=6, fig.height=2)

# options(xtable.type='html')
knit_hooks$set(inline=function(x) {
  if(is.numeric(x)) {
    round(x, getOption('digits'))
  } else {
    paste(as.character(x), collapse=', ')
  }
})
# knit_hooks$set(plot=knitr:::hook_plot_html)
```

# Introduccion

 En la era actual de la transformación digital, los datos de transacciones comerciales representan una fuente invaluable de información para comprender el comportamiento del consumidor. Este proyecto se centra en el análisis exploratorio de tickets de compra de Mercadona, una de las cadenas de supermercados más importantes de España.

 El objetivo principal de nuestro proyecto es extraer, procesar y analizar sistemáticamente los datos contenidos en tickets de compra en formato PDF, transformando información no estructurada en conocimiento accesible que pueda servir para:

  -Identificar patrones de compra y la evolución de costes

  -Analizar hábitos de consumo

  -Optimizar estrategias comerciales

## Configuración inicial: Librerías y carga de datos

 Para el procesamiento y análisis de los tickets de Mercadona, hemos implementado un módulo de código de carga de librerías en R utilizando el paquete pacman, que permite instalar y cargar paquetes de manera eficiente en una sola operación. Este enfoque garantiza la reproducibilidad del análisis y simplifica la gestión de codigo.

 Las librerías clave utilizadas incluyen:

-tidyverse para manipulación de datos

-pdftools para extracción de texto desde PDFs

-lubridate para manejo de fechas/horas

-stringr para operaciones con texto mediante patrones

### Estructura de los datos originales y proceso de transformacion

 Los datos brutos consisten en tickets en PDF almacenados en nuestra carpeta "data"

 Para convertir estos datos crudos en informacion estruturada y correctamente almacenada realizamos un gran número de operaciones, entre las que vale la pena destacar:
 
 -La normalizacion de datos para unificar los decimales (convertimos las comas en puntos)
 
 -La validacion correcta de tipos (Nos aseguramos de que cada uno de nuestros campos tuviese el tipo de dato correcto)
 
 -Correcciones manuales necesarias como el filtrado de tickets validos y la identificacion de tickets repetidos terminados con "O╠ée╠ü┬╝"

  Este proceso de transformacion permite un análisis confiable en fases posteriores del proyecto. Los scripts completos de transformación están disponibles en el repositorio GitHub del proyecto.

## Descripcion de variables
 En este apartado se presenta el análisis  detallado de las variables clave del dataset, organizado según su tipo (numéricas, categóricas, etc). Con el objetivo de visualizar mucho mas facil y entender a fondo cada una de estas variables. Como se muestra en la Tabla \@ref(tab:mi-tabla), estas son las variables utilizadas
  
  
```{r}
#Carga de librerias

library(fs)       # para listar archivos
library(purrr)    # para aplicar funciones a listas
library(pdftools)
library(stringr)
library(tibble)
library(hms)
library(lubridate)
library(tidyverse)
library(rticles)
library(kableExtra)
```



```{r mi-tabla, echo=FALSE}

# Datos del data frame (igual que antes)
df_variables <- data.frame(
  Variable = c("Factura_simplificada", "OP", "Telefono", "Fecha", "Hora", "Calle", 
               "C.Postal", "Municipio", "Total", "Pago_Tarjeta", "Parking", 
               "ParkingEntrada", "ParkingSalida", "TarjetaUlt4", "Tipo_Tarjeta", 
               "NC", "AUT", "AID", "ARC", "Base_Imponible_Total", "Cuota_Total", 
               "Importe_Final", "IVA_Tipos", "IVA_Bases", "IVA_Cuotas", "Producto", 
               "Cantidad", "Peso_kg", "PesoUnitario", "PrecioKg", "Importe"),
  
  Tipo = c("Character", "Character", "Numeric", "Date", "hms", "Character", 
           "Character", "Character", "Numeric", "Numeric", "Character (binario)", 
           "hms", "hms", "Character", "Character", "Character", "Character", 
           "Character", "Character", "Numeric", "Numeric", "Numeric", "Character", 
           "Character", "Character", "Character", "Numeric", "Numeric", "Numeric", 
           "Numeric", "Numeric"),
  
  Descripción = c("Código del ticket", "OP", "Teléfono del supermercado", 
                  "Fecha de compra", "Hora de compra", "Calle donde se encuentra el supermercado", 
                  "Código postal del municipio donde se encuentra el supermercado", 
                  "Municipio donde se encuentra el supermercado", "Total de la compra", 
                  "Pago realizado con tarjeta", "Si se ha utilizado o no el parking", 
                  "Hora de entrada al parking", "Hora de salida del parking", 
                  "Ultimos 4 dígitos de la tarjeta bancaria", "Tipo de tarjeta bancaria utilizada", 
                  "NC", "AUT", "AID", "ARC", "Precio sin IVA", "IVA", 
                  "Precio con IVA", "Tipos de IVA aplicados", 
                  "Bases sobre las que se imponen los distintos tipos de IVA", 
                  "IVA aplicado a sus bases imponibles correspondientes", 
                  "Nombre del producto", "Cantidad del producto comprada", 
                  "Peso en kg de los productos por peso", "Peso por unidad de los productos", 
                  "Precio de los productos por peso", "Precio del producto")
)

# Generación de la tabla con referencia
tabla <- df_variables %>%
  kbl(
    caption = "Diccionario de variables",  # No uses \\label aquí para HTML
    format = "html",
    col.names = c("Variable", "Tipo", "Descripción")
  ) %>%
  kable_styling(
    bootstrap_options = c("striped", "hover"),
    full_width = FALSE
  )

tabla  # Esto muestra la tabla
```
<<<<<<< HEAD
=======

>>>>>>> 36d2e6362ab2357a5ce501287ca4202d6f55dbc1

# Función de filtrado

```{r}
# Obtener todos los archivos PDF en la carpeta data
archivos_pdf <- dir_ls("data", regexp = "\\.pdf$")

# Función combinada
es_ticket_valido <- function(fichero) {
  # Excluye archivos con nombres corruptos
  if (str_detect(fichero, "O╠ée╠ü┬╝\\.pdf$")) return(FALSE)
  
  # Verifica si es ticket de Mercadona
  lineas <- tryCatch({
    pdf_text(fichero) %>% str_split("\n") %>% .[[1]] %>% str_trim()
  }, error = function(e) return(character(0)))
  
  if (length(lineas) == 0) return(FALSE)
  
  str_detect(lineas[1], regex("MERCADONA,\\s*S\\.A\\.", ignore_case = TRUE))
}

# Filtrado en un solo paso
tickets_mercadona <- keep(archivos_pdf, es_ticket_valido)
tickets_mercadona <- tickets_mercadona[tickets_mercadona != "data/ticket1.pdf"]

```


# Función de extracción de información (parte 1)

```{r}
# Función que crea el data frame de la primera parte de los tickets.
funcion_df_parte1 <- function(lineas){  
  # Fecha y hora
  fecha_hora <- str_extract(lineas, "\\d{2}/\\d{2}/\\d{4}\\s+\\d{2}:\\d{2}") %>% na.omit()
  fecha <- if (length(fecha_hora) > 0) str_extract(fecha_hora, "\\d{2}/\\d{2}/\\d{4}") else NA
  hora <- if (length(fecha_hora) > 0) str_extract(fecha_hora, "\\d{2}:\\d{2}") else NA
  hora <- paste0(hora,":00")
  hora <- as_hms(hora)
  
  # Factura simplificada
  factura_linea <- lineas[grepl("FACTURA SIMPLIFICADA", lineas)]
  factura <- if (length(factura_linea) > 0) str_extract(factura_linea, "\\d{4}-\\d{3}-\\d+") else NA
  
  # OP
  op_linea <- lineas[grepl("OP:", lineas)]
  op <- if (length(op_linea) > 0) str_extract(op_linea, "(?<=OP:\\s)\\d+") else NA
  
  # Calle
  Calle_linea <- lineas[2]
  Calle <- if (length(Calle_linea) > 0) str_trim(Calle_linea) else NA
  
  # Teléfono
  telefono_linea <- lineas[grepl("TEL[EÉ]FONO", lineas)]
  telefono <- if (length(telefono_linea) > 0) str_extract(telefono_linea, "(?<=TEL[EÉ]FONO:\\s).*") else NA
  
  # C.Postal
  C.Postal_linea <- str_trim(lineas[3])
  C.Postal <- if (length(C.Postal_linea) > 0) substr(C.Postal_linea, start = 1, stop = 5) else NA
  
  # Municipio
  Municipio_linea <- str_trim(lineas[3])
  Municipio <- if (length(Municipio_linea) > 0) substring(Municipio_linea, first = 7) else NA
  
  # Teléfono
  telefono_linea <- lineas[grepl("TEL[EÉ]FONO", lineas)]
  telefono <- if (length(telefono_linea) > 0) str_extract(telefono_linea, "(?<=TEL[EÉ]FONO:\\s).*") else NA

    
  
  # Crear data frame final
  df_info_ticket_parte1 <- tibble(
    Factura_simplificada = factura,
    OP = op,
    Telefono = as.numeric(telefono),
    Fecha = as.Date(fecha, format = "%d/%m/%Y"),
    Hora = hora,
    Calle = Calle,
    C.Postal = C.Postal,
    Municipio = Municipio)

 return(df_info_ticket_parte1)
}

```
  
  
# Función de extracción de información (parte 2)

```{r}
# Patrones de las líneas con productos que vayan por unidad, por unidad pero que la cantidad sea mayor a 1 y por peso, respectivamente.
patron_unidad <- "^\\s*(\\d+)\\s+(.+?)\\s+(\\d+\\.\\d{2})\\s*$"
patron_unidad_varias <- "^\\s*(\\d+)\\s+(.+?)\\s+(\\d+\\.\\d{2})\\s+(\\d+\\.\\d{2})\\s*$"
patron_peso <- "^\\s*(\\d*\\.?\\d+)\\s*kg\\s+(\\d*\\.?\\d+)\\s*€/kg\\s+(\\d*\\.?\\d{2})\\s*$"  

# Función que crea el data frame de los productos.
parse_lineas_ticket <- function(lineas) {
  
  # Escoge las líneas correspondientes a los productos del ticket.
  inicio <- which(grepl("Descripción", lineas, ignore.case = TRUE))
  fin <- which(grepl("TOTAL \\(€\\)", lineas, ignore.case = TRUE))
  lineas_productos <- lineas[(inicio + 1):(fin - 1)]
  lineas_productos <- str_replace_all(lineas_productos, ",", ".")
  
  # Para los productos por peso (se verá más tarde).
  nombre_categoria <- ""
  nombre_producto <- ""
  
  # Data frame donde se irán guardando los productos por filas.
  prod <- tibble(
    Factura_simplificada = character(),
    Producto = character(),
    Cantidad = integer(),
    Peso_kg = numeric(),
    PrecioUnitario = numeric(),
    PrecioKg = numeric(),
    Importe = numeric()
    )
  
  # ID del ticket.
  factura_linea <- lineas[grepl("FACTURA SIMPLIFICADA", lineas)]
  factura <- if (length(factura_linea) > 0) str_extract(factura_linea, "\\d{4}-\\d{3}-\\d+") else NA
  
  # Bucle para leer línea a línea el conjunto de líneas de los productos.
  for (linea in lineas_productos) {
    linea_sin_trim <- linea
    linea <- str_trim(linea)
    
    # Saltarse la línea que contenga el parking, ya que está en productos.
    if (str_detect(linea_sin_trim, regex("PARKING", ignore_case = TRUE))) next
    
    # Se inserta la información de los productos por unidad pero que la cantidad sea mayor a 1.
    else if (str_detect(linea, patron_unidad_varias)) {
      datos <- str_match(linea, patron_unidad_varias)
      prodx <- data.frame(
        Factura_simplificada = factura,
        Producto = datos[3],
        Cantidad = as.integer(datos[2]),
        Peso_kg = NA,
        PrecioUnitario = as.numeric(datos[4]),
        PrecioKg = NA,
        Importe = as.numeric(datos[5])
      )
      prod <- rbind(prod, prodx)
      
    }
    
    # Se inserta la información de los productos por unidad.
    else if (str_detect(linea, patron_unidad)) {
      datos <- str_match(linea, patron_unidad)
      prodx <- data.frame(
        Factura_simplificada = factura,
        Producto = str_trim(datos[3]),
        Cantidad = as.integer(datos[2]),
        Peso_kg = NA,
        PrecioUnitario = as.numeric(datos[4])/as.integer(datos[2]),
        PrecioKg = NA,
        Importe = as.numeric(datos[4])
      )
      prod <- rbind(prod, prodx)
      
    }
    
    # Detectar las líneas que contengan el nombre de los productos por peso correspondientes a la fruta y verdura.
    else if (
      str_detect(linea_sin_trim, "^\\s{0,2}(\\d+)\\s+(.+)$") &&
      !str_detect(linea_sin_trim, "\\d+\\.\\d{2}$")
    ) {
      datos <- str_match(linea_sin_trim, "^\\s{0,2}(\\d+)\\s+(.+)$")
      nombre_categoria <- str_trim(datos[3])
      nombre_producto <- ""
      cantidad <- as.integer(datos[2])
    }
    
    # Detectar las líneas que contengan el nombre de la categoría de los productos por peso.
    else if (str_detect(linea_sin_trim, "^\\s{4}\\S")) {
      nombre_categoria <- str_trim(linea)
      nombre_producto <- ""
      cantidad <- NA
    }
    
    # Detectar las líneas que contengan el nombre de los productos por peso.
    else if (str_detect(linea_sin_trim, "^\\s{6}\\S")) {
      nombre_producto <- str_trim(linea)
      cantidad <- NA
    }
    
    # Se inserta la información de los productos por peso.
    else if (str_detect(linea, patron_peso)) {
      datos <- str_match(linea, patron_peso)
      
      # Se crea el nombre obtenido según la información que se haya abotenido en las anteriores condiciones.
      nombre_completo <- if (nombre_producto != "") {
        if (nombre_categoria != "") {
          paste(nombre_categoria, nombre_producto, sep = " - ")
        } else {
          nombre_producto
        }
      } else if (nombre_categoria != "") {
        nombre_categoria
      } else {NA}
      
      #Devolvemos la informacion en un DF de 1 fila
      prodx <- data.frame(
        Factura_simplificada = factura,
        Producto = nombre_completo,
        Cantidad = cantidad,
        Peso_kg = as.numeric(datos[2]),
        PrecioUnitario = NA,
        PrecioKg = as.numeric(datos[3]),
        Importe = as.numeric(datos[4])
      )
      prod <- rbind(prod, prodx)
    }
    
  }

  return(prod)
}
```


# Función de extracción de información (parte 3)

```{r}
funcion_df_parte3 <- function(lineas){
  # Leer el PDF
  lineas <- str_trim(lineas)  # Limpiar espacios
  
  # Sección final
  inicio <- which(grepl("TOTAL \\(€\\)", lineas, ignore.case = TRUE))[1]
  
  lineas_final <- lineas[inicio:length(lineas)]
  lineas_final <- str_replace_all(lineas_final, ",", ".")
  
  # Función para extraer valor seguro
  extraer_valor <- function(patron, texto) {
    resultado <- str_extract(texto[grepl(patron, texto, ignore.case = TRUE)], "\\d+[.]\\d+")
    if (length(resultado) == 0) NA else as.numeric(resultado)
  }
  
  # Extraer totales
  total <- extraer_valor("TOTAL \\(€\\)", lineas_final)
  tarjeta <- extraer_valor("TARJETA", lineas_final)
  
  # Extraer líneas de IVA (más flexible)
  iva_lineas <- lineas_final[grepl("^\\d{1,2}%\\s+\\d+[.]\\d+\\s+\\d+[.]\\d+", lineas_final)]
  iva_info <- str_match_all(iva_lineas, "^(\\d{1,2}%)\\s+(\\d+[.]\\d+)\\s+(\\d+[.]\\d+)")
  iva_info <- do.call(rbind, iva_info)
  
  # Convertir a data frame
  iva_df <- data.frame(
    Tipo_IVA = iva_info[, 2],
    Base_Imponible = as.numeric(iva_info[, 3]),
    Cuota = as.numeric(iva_info[, 4])
  )
  
  # Suma total base y cuota
  Base_Imponible_Total <- sum(iva_df$Base_Imponible, na.rm = TRUE)
  Cuota_Total <- sum(iva_df$Cuota, na.rm = TRUE)
  Importe_Final <- Base_Imponible_Total + Cuota_Total
  
  # Representación tipo texto para df_info_ticket
  IVA_Tipos <- paste(iva_df$Tipo_IVA, collapse = ";")
  IVA_Bases <- paste(iva_df$Base_Imponible, collapse = ";")
  IVA_Cuotas <- paste(iva_df$Cuota, collapse = ";")
  
  # Parking
  parking <- if (any(str_detect(lineas, regex("PARKING", ignore_case = TRUE)))) "SI" else "NO"
  
  #Parking Entrada
  PElineas <- lineas[grepl("ENTRADA \\d{2}:\\d{2}", lineas)]
  PElineas <- str_extract(PElineas, "ENTRADA \\d{2}:\\d{2}")
  PElineas <- ifelse(is.na(PElineas), "00:00", sub("ENTRADA", "", PElineas))
  parkingE <- str_trim(PElineas)
  parkingE <- ifelse(length(PElineas) == 0, "00:00", parkingE)
  parkingE <- as_hms(paste0(parkingE, ":00"))
  
  
  #Parking Salida
  PSlineas <- lineas[grepl("SALIDA \\d{2}:\\d{2}", lineas)]
  PSlineas <- str_extract(PSlineas, "SALIDA \\d{2}:\\d{2}")
  PSlineas <- ifelse(is.na(PSlineas), NA, sub("SALIDA", "", PSlineas))
  parkingS <- str_trim(PSlineas)
  parkingS <- ifelse(length(PSlineas) == 0, "00:00", parkingS)
  parkingS <- as_hms(paste0(parkingS, ":00"))
  
  
  
  # Últimos 4 dígitos de tarjeta
  tarjeta_linea <- lineas_final[grepl("TARJ\\.?\\sBANCARIA", lineas_final)]
  tarjeta_final <- if (length(tarjeta_linea) > 0) str_extract(tarjeta_linea, "\\d{4}") else NA
  
  # N.C., AUT, AID, ARC

  nc <- str_extract(lineas_final[grepl("^\\s*N\\.C\\s*:", lineas_final)], "(?<=N\\.C:\\s)\\d+")

  aut <- str_extract(lineas_final[grepl("AUT", lineas_final)], "(?<=AUT:\\s)\\d+")
  aid <- str_extract(lineas_final[grepl("AID", lineas_final)], "(?<=AID:\\s)[A-Z0-9]+")
  arc <- str_extract(lineas_final[grepl("ARC", lineas_final)], "(?<=ARC:\\s)\\d+")
  
  # Tipo de tarjeta (DEBIT MASTERCARD, etc.)
  tipo_tarjeta <- lineas_final[grepl("Importe:", lineas_final, ignore.case = TRUE)]
  tipo_tarjeta <- if (length(tipo_tarjeta) > 0) {
    str_extract(tipo_tarjeta, "(\\b[[:alnum:].-]+\\b)(?:\\s+\\b[[:alnum:].-]+\\b)?$")
    
  } else {
    NA
  }
  
  # Crear data frame final
  df_info_ticket <- tibble(
  
    Total = as.numeric(total),
    Pago_Tarjeta = as.numeric(tarjeta),
    Parking = parking,
    ParkingEntrada = parkingE,
    ParkingSalida = parkingS,
    Tarjeta_Ult4 = tarjeta_final,
    Tipo_Tarjeta = tipo_tarjeta,
    NC = nc,
    AUT = aut,
    AID = aid,
    ARC = arc,
    Base_Imponible_Total = as.numeric(Base_Imponible_Total),
    Cuota_Total = as.numeric(Cuota_Total),
    Importe_Final = as.numeric (Importe_Final),
    IVA_Tipos = IVA_Tipos,
    IVA_Bases = IVA_Bases,
    IVA_Cuotas = IVA_Cuotas
  )

  return(df_info_ticket)
}
```


# Bucle de generación del DataFrame

```{r}

#Creamos los data frames vacios para cada parte:
#Parte 1

df_info_ticket_parte1 <- data.frame(
    Factura_simplificada = character(),
    OP = character(),
    Telefono = numeric(),
    Fecha = Date(),
    Hora = character(),
    Calle = character(),
    C.Postal = character(),
    Municipio = character())

#Parte 2
productos <- data.frame(
    Factura_simplificada = character(),
    Producto = character(),
    Cantidad = integer(),
    Peso_kg = numeric(),
    PrecioUnitario = numeric(),
    PrecioKg = numeric(),
    Importe = numeric()
    )

#Parte 3
df_info_ticket <- data.frame(
  
    Total = numeric(),
    Pago_Tarjeta = numeric(),
    Parking = character(),
    ParkingEntrada = character(),
    ParkingSalida = character(),
    Tarjeta_Ult4 = character(),
    Tipo_Tarjeta = character(),
    NC = character(),
    AUT = character(),
    AID = character(),
    ARC = character(),
    Base_Imponible_Total = numeric(),
    Cuota_Total = numeric(),
    Importe_Final = numeric(),
    IVA_Tipos = character(),
    IVA_Bases = character(),
    IVA_Cuotas = character()
  )

#Con este bucle tomamos uno a uno los tickets validos y extraemos la informacion de cada uno, para lugo almacenarlo en el data frame
for (ticket_pdf in tickets_mercadona) {
  fichero <- ticket_pdf
  data <- pdf_text(fichero)
  lineas <- str_split(data,"\n")[[1]]
  
  # Llamamos a cada funcion y para optener la informacion del ticket  
  parte1 <- funcion_df_parte1(lineas)
  productos_varios <- parse_lineas_ticket(lineas)
  parte3 <- funcion_df_parte3(lineas)
  
  # Almacenamos la informacion en el data frame fila por fila
  df_info_ticket_parte1 <- rbind(df_info_ticket_parte1, parte1)
  productos <- rbind(productos, productos_varios)
  df_info_ticket <- rbind(df_info_ticket, parte3)
}
info_tickets <- cbind(df_info_ticket_parte1, df_info_ticket)

#Combinamos los data frames de la parte 1 y 2 
head(info_tickets)
head(productos)
```


# Preguntas

- ¿Cuáles son los 5 productos, de los vendidos por unidades, con más ventas? ¿Cuántas unidades de cada uno se han vendido?

- Si consideramos la categoría de FRUTAS Y VERDURAS. ¿Cuáles son los 5 productos más vendidos? ¿Cuántos kilos se han vendido de cada uno de estos productos?

- Si consideramos la categoría de PESCADO. ¿Cuáles son los 5 productos más vendidos? ¿Cuántos kilos se han vendido de cada uno de estos productos?

- Muestra mediante un gráfico de líneas cómo ha variado el precio por kilo de las bananas y los plátanos en los tickets disponibles, a lo largo del tiempo.

- ¿Cuál es la procedencia de los tickets? ¿Qué ciudad/pueblo tiene un mayor número de tickets?

- Muestra mediante un diagrama el número de tickets recogidos cada día de la semana. Si tuvieses que cerrar un día entre semana,  ¿qué día lo harías?
